臺灣新北地方法院板橋簡易庭小額民事判決
　　　　　　　　　　　　　　　　　 110年度板小字第2884號
原　　　告　洪嘉隆　


兼
訴訟代理人　曾妃萾　
訴訟代理人　張月英　
被　　　告　謝旻錡　
　　　　　　謝嘉祐　
共　　　同
訴訟代理人　黃安然律師
上列當事人間請求侵權行為損害賠償事件，本院於民國110年11
月4日言詞辯論終結，判決如下：
    主      文
原告之訴及假執行之聲請均駁回。
訴訟費用新臺幣貳仟元由原告負擔。
    事實及理由
一、原告主張：
（一）被告丁○○於民國108 年6 月8 日20時37分許，在臺北市
      ○○區○○○路0 段000 號前，攔停由訴外人高金瑞所駕
      駛之車牌號碼000-00號營業小客車，本應注意汽車開啟或
      關閉車門時，應注意車旁之行人或其他往來之車輛，並讓
      其人車先行，適安全無虞時，始得開啟車門上下車，且依
      當時天候晴、有照明、路面正常無障礙物、視距良好、無
      號誌等情況，並無不能注意之情形，竟疏未注意後方人車
      狀況，未等無往來車輛或讓後方人車先行情況下，即貿然
      開啟車門，適有同車道右後方由原告甲○○所騎乘車牌號
      碼000-0000號普通重型機車搭載原告乙○○駛至車旁，一
      時煞閃不及，撞及車門，人車倒地，因此原告甲○○受有
      前臂挫傷、原告乙○○受有雙下肢挫傷等傷害（下稱系爭
      事故），被告丁○○涉嫌刑法第284 條第1 項過失傷害罪
      嫌，犯罪當時為未滿20歲的未成年人，108 年度少調字第
      1967號裁定宣示筆錄「本件不付審理，少年丁○○交其法
      定代理人嚴加管教」，足證其法定代理人丙○○有未盡監
      督的過失，依民法187 條第1 項應連帶負損害賠償責任，
      原告甲○○受有下列損害：①醫藥費用新臺幣（下同）64
      0 元；②機車修理費用11,700元；③工作損失29,881元；
      ④精神慰撫金30,000元；原告乙○○受有下列損害：①醫
      藥費用680 元；②精神慰撫金30,000元。為此，爰依民法
      第184 條、第187 條、第193 條、第195 條、第196 條之
      規定，提起本件訴訟，請求被告賠償等語。並聲明：（一
      ）被告應連帶給付原告甲○○72,221元，及自起訴狀繕本
      送達之翌日起算至清償日止按週年利率百分之5 計算之利
      息。（二）被告應連帶給付原告乙○○30,680元，及自起
      訴狀繕本送達之翌日起算至清償日止按週年利率百分之五
      計算之利息。（三）原告願供擔保請准宣告假執行。
（二）對被告抗辯之陳述：
    1.少年法庭跟車禍鑑定都認定是被告丁○○的過失，原告並
      沒有過失，並沒有過失相抵的問題。機車修理部分，原告
      有約被告丁○○到機車行估價，但約了二次，被告丁○○
      都失約沒到場。消滅時效部分，時效並沒有完成，且依法
      在2 年內都有權利主張。被告丁○○於車禍事故現場主動
      交付原告甲○○、乙○○1 萬元，言明作為賠償原告甲○○機車修車費用，為避免日後有爭議，口說無憑，被告謝
      旻騎主動傳簡訊給原告乙○○「因車禍事件交付於曾小姐
      1 萬元修繕費，修繕後依廠商依據多退少補」。怕日後雙
      方口說無憑此為依據」，是至今兩造並無和解，且被告丁○○有主動賠償原告甲○○一萬元，作為修車費用，如果
      認為自己沒有過失，為何願意主動支付這筆修車費用。
    2.原告甲○○是房仲業務，機車拿去修理，所以沒有辦法上
      班。被告抗辯月薪不可能那麼多筆，且金額不一是因為伊
      是業務，有業績獎金。
    3.否認恐嚇被告丁○○不讓他離開。事故發生後，有請被告
      丁○○找父母親到場，當下他的家人都沒接電話，所以當
      下就請警察到場，警察過來以後，被告丁○○自己主動在
      交通事故現場圖上記載1 萬元作為修繕費用。因為當時原
      告不清楚修車費用為多少，所以有記載多退少補，現場都
      有警察在場，並沒有恐嚇不讓他離開的事實，關於被告丁○○表示有另外對原告甲○○提起恐嚇取財刑事告訴，已
      經獲不起訴處分，並沒有此事實。
二、被告則以：
（一）主張時效抗辯，事故發生時點為108 年6 月8 日，原告是
      在110 年6 月7 日具狀起訴，客觀上被告收件以後，已經
      超過二年，消滅時效已經完成。即便時效未消滅，被告也
      爭執沒有責任，損害額跟本案無關，且有過失相抵的問題
      、也要扣除計程車司機和解的部分。
（二）原告民事起訴狀108 年度少調字第1967號宣示筆錄。唯查
      該案認定被告丁○○過失傷害之事實，核與真實有間。案
      發時地，原告甲○○騎乘機車目睹被告丁○○欲招攬計程
      車，於是其煞車停止讓被告丁○○先行通過，當被告丁○○欲上計程車開啟計程車右後門時，原告甲○○卻未注意
      車前狀況起步繼續行駛，始發生本件車禍。原告甲○○先
      稱被告丁○○欲招攬計程車，其騎機車於是機車讓被告丁○○通過，足徵原告甲○○彼時機車必係於停止狀態，且
      距被告丁○○及計程車甚近原告甲○○於警方調查筆錄稱
      ：「一起步該女孩約在我車前1 公尺處」，故原告不可能
      未目睹被告丁○○開計程車車門，其又改稱沒有看到被告
      丁○○開計程車右後車門。彼時，被告丁○○於原告甲○○讓其通過時過去開啟計程車右後車門，此際被告丁○○
      仍站在開啟車門後方，顯係原告甲○○騎機車『撞擊』該
      計程車車門，依經驗法則，彼時該計程車係停車靜止中，
      原告甲○○煞車讓被告丁○○通過，被告丁○○正開啟該
      車之右後車門，不可能計程車車門撞及原告甲○○左手臂
      。
（三）原告乙○○稱：我們認為被告丁○○要攔的是公車，沒有
      意識到被告丁○○要攔計程車，事後才知攔的是計程車，
      原告二人所述經過相異。另證人高金瑞證稱其駕駛之計程
      車離人行道大概還有一輛小客車的距離，該距離足供原告
      甲○○騎機車通過，若原告甲○○注意前方路況亦不可能
      撞及該計程車車門。退萬步言之，設若本件車禍發生被告
      丁○○有過失，原告應亦與有過失。原告甲○○既已看到
      被告丁○○招手欲攬計程車，其既煞車停止讓被告丁○○
      先行通過，前述原告甲○○於警方調查筆錄，按經驗法則
      ，原告甲○○應會等被告丁○○上車後，確認自己行車安
      全距離後始繼續行駛才對，其若非故意或過失，怎又會撞
      上該計程車車門？本件車禍事實之發生經過臺北市車輛行
      車事故鑑定會鑑定意見書認定「丁○○乘客（B ）：乘客
      開啟車門未注意其他車輛（肇事原因）」。依該鑑定意見
      書載「依據警方事故處理資料，事故前，A 車沿忠孝東路
      4 段東向西行駛，C 車沿同路同向行駛，B 乘客於忠孝東
      路4 段235 號前人行道上欲搭乘A 車，至肇車處時，C 車
      騎士左手臂與由B 乘客開啟之A 車右後車門相撞及。復由
      警方調查紀錄及當事人陳述，B 乘客於進入駕駛座之過程
      中，其將A 車門更向外推動，以便進入車輛時，適C 車向
      前移動，A 車右後車門因而撞及C 車騎士左手臂」。上述
      「B 乘客於進入駕駛座之過程中，其將A 車門更向外推動
      ，以便進入車輛時」，此違經驗法則，彼時被告丁○○尚
      未進入計程車後座，不可能「將A 車門更向外推動」，A
      車右後車門不可能因而撞及C 車騎士左手臂。另原告甲○○既已看見被告丁○○欲招攬計程車，於是煞車讓被告丁○○通過，故原告甲○○應已目睹丁○○開計程車車門，
      然該鑑定書意見認：「（一）丁○○乘客（B ）乘客開啟
      車門未注意其他車輛（肇事原因）及（二）「甲○○（C
      車）騎乘MTQ-6979號普通重型機車：無肇事原因。」顯未
      詳參前揭事實，應係疏查，其鑑定意見不足憑採。
（四）被告已賠償1 萬元，彼時雙方真意賠償本件車禍原告二人
      全部損害。
（五）車禍後現場原告二人未曾向被告丁○○表示身上有何挫傷
      請求賠償，被告丁○○亦未看見原告二人有任何外傷。至
      嗣起訴後原告二人提出所謂診斷証明書，被告否認該等診
      斷証明書與本件車禍有因果關係。
（六）機車修理費部分。原告未提出何年購買該機車？機車廠牌
      ？使用若干年？折舊若干？修理項目？且事發時點是108
      年6 月8 日，發票日期卻是109 年1 月16日，半年多以後
      才更換機車零件，被告認為跟本案無關且原告主張被告丁○○應負機車賠償，因被告已賠償上揭1 萬元完畢，原告
      不應再為請求。
（七）原告甲○○工作損失部分。原告提出之證據為原告存摺影
      本，並非月薪，原告主張108 年1 月至6 月「每日」平均
      所得9,960,46元，惟查108 年1 月18日薪資轉帳或為641
      元不等，且該108 年1 月有「七筆」薪資轉帳，金額不一
      ，故不足憑採，原告應提出申報綜合所得稅資料參考。又
      查原告甲○○之診斷證明書只載明為「挫傷」，一般瘀青
      二、三日即可痊癒，並不影響日常生活，且該證明書並未
      載其無法工作，故無工作損失可言。
（八）非財產上之損害（精神賠償）部分，原告甲○○請求3 萬
      元及原告乙○○請求3 萬元，若如其等主張為挫傷（即瘀
      青）與車禍有因果關係而受有非財產上之損害，此應由原
      告二人提出其人格權遭受侵害致精神痛苦之證明，惟原告
      二人未具體主張及舉證以實其說，亦難逕認原告二人人格
      權確有受侵害，且原告二人亦未提出其工作、學歷、財產
      等證明，故原告憑空主張應賠償二人各3 萬元，核屬無據
      等語，資為抗辯。並聲明：（一）原告之訴駁回。（二）
      如為不利判決，請准提供擔保免為假執行。
三、法院之判斷：
（一）原告主張被告丁○○於上開時、地攔停由訴外人高金瑞所
      駕駛之車牌號碼000-00號營業小客車，本應注意汽車開啟
      或關閉車門時，應注意車旁之行人或其他往來之車輛，並
      讓其人車先行，適安全無虞時，始得開啟車門上下車，且
      依當時天候晴、有照明、路面正常無障礙物、視距良好、
      無號誌等情況，並無不能注意之情形，竟疏未注意後方人
      車狀況，未等無往來車輛或讓後方人車先行情況下，即貿
      然開啟車門，即貿然開啟車門，適有同車道右後方由原告
      甲○○所騎乘車牌號碼000-0000號普通重型機車（下稱系
      爭車輛）搭載原告乙○○駛至車旁，一時煞閃不及，撞及
      車門，人車倒地，因此原告甲○○受有前臂挫傷、原告乙○○受有雙下肢挫傷等傷害等情，業據提出本院少年法庭
      108 年度少調字第1967號宣示筆錄、天主教耕莘醫療財團
      法人耕莘醫院診斷證明書暨收據、修車費用統一發票、道
      路交通事故現場圖、系爭車輛受損照片為憑，並據本院依
      職權調閱臺灣臺北地方法院109 年度交訴字第4 號刑事案
      件電子卷證，核閱屬實，堪以認定。
（二）被告固於審理中就原告上揭損害賠償請求權為時效抗辯，
      經查，原告係於110 年6 月7 日向本院起訴，請求被告應
      負侵權行為損害賠償責任，此有民事起訴狀所蓋本院收狀
      戳存卷可參，而系爭事故之發生日為108 年6 月8 日，並
      未罹於民法第197 條所規定之2 年消滅時效，故被告此部
      分抗辯，並不可採。
（三）被告固主張臺北市政府車輛行車事故鑑定會鑑定，鑑定結
      果認：「一、高金瑞駕駛323-J9號營小客車（A 車）: (
      無肇事因素) ；二、丁○○乘客（B ）：乘客開啟車門未
      注意其他車輛（肇事原因）；三、甲○○騎乘MTQ-6979號
      普通重型機車（C 車）：（無肇事因素）」不可採云云，
      惟查，原告甲○○於警詢時之陳述略以：「…於是我剎車
      停止讓女孩通過，該女孩過了之後，我就起步繼續行駛，
      一起步該女孩約在我車前一公尺處，就直接開啟A 車右後
      車門，車門撞擊我左手臂而肇事」；被告丁○○於警詢時
      之陳述略以：「…我從人行道準備要上車時，有一輛機車
      要通過，但該車駕駛看到我要上車，所以有先要讓我過，
      於是我過去開啟該車之右後車門時，聽到碰撞聲，轉頭看
      發現剛讓我過得C 車已經向右倒地」，可見本件事故係因
      原告甲○○於禮讓被告丁○○通過後，繼續起步前行，而
      被告丁○○則於此時打開車門，原告甲○○因而閃避不及
      ，遭開啟之計程車門碰撞手臂後倒車所致，如係被告所辯
      原告撞擊計程車車門，則原告所騎乘機車車頭及照後鏡寬
      度撞擊位置應在系爭車輛車頭亦或照後鏡，且系爭車輛及
      計程車上會留下碰撞痕跡，惟未有前述之情況，且計程車
      司機於警詢時亦陳述沒有遭受碰撞之感覺，故系爭事故之
      碰撞經過應如前述，鑑定意見書據此鑑定被告開啟車門行
      為有乘客開啟車門未注意其他車輛之肇事責任，洵無違誤
      ，被告率以個人主觀意見否認鑑定意見，然未能舉證以實
      其說，容無可採。
（四）按汽車臨時停車，開啟車門時，應注意行人、其他車輛，
      並讓其先行，道路交通安全規則第112 條第3 項定有明文
      ；次按因故意或過失，不法侵害他人之權利者，負損害賠
      償責任；不法侵害他人之身體或健康者，對於被害人因此
      喪失或減少勞動能力或增加生活上之需要時，應負損害賠
      償責任；不法侵害他人之身體、健康，被害人雖非財產上
      之損害，亦得請求賠償相當之金額；無行為能力人或限制
      行為能力人，不法侵害他人權利者，以行為時有識別能力
      為限，與其法定代理人連帶負損害賠償責任。前項情形，
      法定代理人如其監督並未疏懈，或縱加以相當之監督，而
      仍不免發生損害者，不負賠償責任，民法第184 條第1 項
      前段、第193 條第1 項、第195 條第1 項前段、第187 條
      第1 項、第2 項分別定有明文。被告丁○○既有開啟車門
      未留意其他車輛先行之肇事因素，則其顯具有過失不法侵
      害他人權利之侵權行為甚明，又系爭事故發生時，被告丁○○為未成年人，其法定代理人為被告丙○○乙情，亦有
      被告之全戶戶籍資料查詢結果可明，故原告請求被告連帶
      賠償等語，應屬有據，爰就原告得請求被告賠償之損失以
      下分述之。
  1.原告甲○○部分：
    ⑴醫藥費部分：
      原告甲○○主張因系爭事故支出醫藥費640 元，業據提出
      前開診斷證明書及收據為證，該診斷證明書及收據開立之
      日期為108 年6 月8 日，而傷勢位置亦與系爭事故撞擊位
      置一致，應屬有據，被告空言抗辯與系爭事故無因果關係
      ，並不足採。
    ⑵機車修理費部分：
      按當事人主張有利於己之事實者，就其事實有舉證之責任
      ，民事訴訟法第277 條前段定有明文。原告甲○○固據提
      出系爭車輛受損照片及統一發票為證，主張支出修復費用
      11,700元，惟未提出估價單亦或工單供法院審酌，則該統
      一發票所載修復金額，究係修復系爭車輛之何處，與系爭
      事故是否具有相當因果關係，法院即無從認定，難認已盡
      舉證之責任，故此部分主張，洵屬無據。
    ⑶工作損失部分：
      原告甲○○固主張因修復系爭車輛而受有不能工作之損失
      ，惟查，前揭診斷證明書醫囑欄位並未記載原告甲○○有
      必須休養而不能工作之情況；原告雖主張其工作需透過機
      車，系爭機車修復期間其無法工作而受有工作損失云云，
      惟查，原告職業為房仲業務，其工作性質並非以系爭機車
      為營利工具，僅係其交通手段，縱認原告甲○○因系爭車
      輛之維修而無法跑業務，此部分應係提出交通費用之單據
      及必要性之說明，並據以求償生活上所支出之費用為是，
      原告甲○○所執請求事由，並無所據，難認可採。
    ⑷精神慰撫金部分：
      再按不法侵害他人之人格權，被害人受有非財產上損害，
      請求加害人賠償相當金額之慰撫金時，法院對於慰撫金之
      量定，應斟酌實際加害情形、所造成之影響、被害人痛苦
      之程度、兩造之身分地位、經濟情形及其他各種狀況，以
      核定相當之數額（最高法院47年度台上字第1221號、51年
      度台上字第223 號判例意旨參照）。查原告甲○○因被告
      前開過失傷害行為，而受有上開傷勢，已如前述，堪認原
      告甲○○精神上自受有一定程度之痛苦，原告依民法第19
      5 條第1 項規定，請求非財產上損害賠償，尚屬有據。爰
      審酌原告甲○○從事房仲業務、月入約30萬元，名下有一
      筆房子一筆土地，業經原告陳述在卷，另參酌兩造稅務電
      子閘門所得調件明細表所示資力狀況，經綜合考量兩造之
      關係、身分地位、經濟狀況、原告受傷程度、被告之侵權
      行為態樣暨情節等一切情狀，認原告請求被告賠償3 萬元
      之非財產上損害尚屬過高，應核減為5,000 元為適當。
    ⑸綜上，原告甲○○得請求被告賠償之金額共計5,640 元（
      計算式：640 元＋5,000 元＝5,640 元）。
  2.原告乙○○部分： 
    ⑴醫藥費部分：
      原告乙○○主張因系爭事故支出醫藥費680 元，業據提出
      前開診斷證明書及收據為證，該診斷證明書及收據開立之
      日期為108 年6 月8 日及108 年6 月9 日，與系爭事故時
      間相近，又診斷證明書所記載之傷勢亦與常情無違，堪認
      此部分係因系爭事故所致。被告否認無因果關係，並無可
      採。
    ⑵精神慰撫金部分：
      再按不法侵害他人之人格權，被害人受有非財產上損害，
      請求加害人賠償相當金額之慰撫金時，法院對於慰撫金之
      量定，應斟酌實際加害情形、所造成之影響、被害人痛苦
      之程度、兩造之身分地位、經濟情形及其他各種狀況，以
      核定相當之數額（最高法院47年度台上字第1221號、51年
      度台上字第223 號判例意旨參照）。查原告因被告丁○○
      前開過失侵權行為行為，而受有上開傷勢，已如前述，堪
      認原告精神上自受有一定程度之痛苦，原告依民法第195
      條第1 項規定，請求非財產上損害賠償，洵屬有據。爰審
      酌原告乙○○從事行政會計、月入約33,000元，名下無不
      動產，業經原告乙○○陳述在卷，另參酌兩造稅務電子閘
      門所得調件明細表所示資力狀況，經綜合考量兩造之關係
      、身分地位、經濟狀況、原告受傷程度、被告之侵權行為
      態樣暨情節等一切情狀，認原告請求被告賠償30,000元之
      非財產上損害尚屬過高，應核減為7,000 元為適當。
    ⑶綜上，原告乙○○得請求被告賠償之金額共計7,680 元（
      計算式：680 元＋7,000 元＝7,680 元）。
（五）綜上，本件原告甲○○得請求被告賠償之金額原為5,640
      元，原告乙○○為7,680 元，然原告自承於事故發生當時
      已受領被告丁○○所支付之1 萬元及自系爭事故共同肇事
      人即訴外人高金瑞處受領各8,400 元，該部分自應予扣除
      。則原告得請求被告連帶賠償之損害額經扣除後，已再無
      餘額，故原告請求被告連帶賠償如聲明所示之金額，即無
      理由。
四、綜上所述，原告依民法第184 條、第187 條、第193 條、第
    195 條、第196 條之規定，請求（一）被告應連帶給付原告
    甲○○72,221元，及自起訴狀繕本送達之翌日起算至清償日
    止按週年利率百分之5 計算之利息，以及（二）被告應連帶
    給付原告乙○○30,680元，及自起訴狀繕本送達之翌日起算
    至清償日止按週年利率百分之5 計算之利息；皆無理由，應
    予駁回。又原告之訴既經駁回，其所為假執行之聲請亦失所
    依附，應併予駁回。
五、本件事證已臻明確，兩造其餘之攻擊防禦方法及所提證據，
    於判決結果不生影響，爰不一一論列，併此敘明。
六、本件係適用小額訴訟程序所為原告敗訴之判決，爰依職權確
    定訴訟費用額為原告各自繳納之第一審裁判費各1,000 元（
    共2,000元），由原告負擔。
中    華    民    國   110    年    11    月    25    日
                  臺灣新北地方法院板橋簡易庭
                        法  官  陳怡親
以上正本係照原本作成。
如不服本判決，應於送達後20日內，向本院提出上訴狀，並表明
上訴理由（上訴理由應表明一、原判決所違背之法令及具體內容
。二、依訴訟資料可認為原判決有違背法令之具體事實。），如
於本判決宣示後送達前提起上訴者，應於判決送達後20日內補提
上訴理由書（須附繕本），如未於上訴後20日內補提合法上訴理
由書，法院得逕以裁定駁回上訴。
中    華    民    國   110    年    11    月    25    日
                        書記官  劉芷寧